【裁判字號】    92,易,1238
【裁判日期】    921219
【裁判案由】    竊盜等
【裁判全文】
臺灣桃園地方法院刑事判決                        九十二年度易字第一二三八號
    公  訴  人  臺灣桃園地方法院檢察署檢察官
    被      告  甲○○
右列被告因竊盜等案件，經檢察官提起公訴（九十二年度偵字第一一一四九號），由
本院合議庭裁定改依簡式審判程序審理，本院判決如左：
    主  文
甲○○以非法方法，剝奪人之行動自由，處有期徒刑肆月，如易科罰金，以參佰元折
算壹日；又竊盜，處有期徒刑參月，如易科罰金，以參佰元折算壹日。應執行有期徒
刑陸月，如易科罰金，以參佰元折算壹日。緩刑肆年。
    事  實
一、甲○○於民國九十二年六月二十日凌晨一時三十分許，在稍有酒意酒惟意識清楚
    之狀態下，在桃園縣桃園市○○○街與埔新路口，見乙○○深夜隻身進入停車場
    ，遂尾隨簡玫棋進入停車場，在簡玫棋欲駕駛車牌號碼Ｖ六－六００一號自用小
    客車離去之際，趨前走向簡玫棋所駕駛之上開自用小客車前，藉故借用面紙與簡
    玫棋搭訕，並站立在上開自用小客車左前駕駛座旁，趁簡玫棋不疑有他，搖下車
    窗玻璃遞送面紙時，將手伸入上開自用小客車內，開啟左前駕駛座之車門中控鎖
    ，以要求發生性關係等語戲弄簡玫棋，並在乙○○驚嚇之餘欲駕車離去時，以強
    行打開簡玫棋所駕駛之上開自用小客車左前駕駛座車門，出手欲強拉簡玫棋下車
    之非法方法，阻止簡玫棋離去，剝奪簡玫棋之行動自由。嗣因乙○○見狀為免遭
    傷害，同時降低甲○○之戒心以趁隙求救，佯稱要求甲○○進入副駕駛座，以解
    除甲○○控制左車門而有駕車離去之機，未料，甲○○卻逕行開啟左後車門進入
    車內，坐於簡玫棋駕駛座後方之左後乘客座位置，乙○○見機不可失，旋即拔下
    汽車鑰匙，奪門而出，逃離現場。甲○○見乙○○所有，放置於上開自用小客車
    上，內有皮夾一個、現金新台幣（下同）二千四百元、信用卡及金融卡共八張、
    身份證極駕駛執照各一張之黑色皮包一個及摩托羅拉牌Ｔ一九一型行動電話一台
    等物品，倉皇間未及取走，竟意圖為自己不法之所有，竊取上開物品離去。經簡
    玫棋向路人求救後，旋於當日凌晨一時四十分許，在桃園縣桃園市○○○街八一
    號前，為警查獲，並當場在甲○○身上起出簡玫棋遭竊之現金二千四百元及行動
    電話一台，以及遭甲○○棄置路旁之黑色皮包一個。
二、案經桃園縣政府警察局桃園分局報請臺灣桃園地方法院檢察署檢察官偵查起訴。
    理  由
一、訊據被告甲○○對於右揭犯罪事實坦承不諱，核與被害人簡玫棋於偵查中指述：
    「當時約凌晨一點多，我正進入車內發動車輛要回家，車子Ｖ六─六００一，他
    站在我的車前面，說要向我借面紙，我就開窗拿面紙給他‧‧‧我將駕駛座車窗
    搖下約十公分，他一面將面紙放入車內，一面將手伸入車內將中控鎖打開，表示
    要和我發生性關係，並強將我的車門打開，隨後並拉手左手將我拖出車外，但因
    安全帶係上而未果，其間我為了避免急迫危險而與被告言語上妥協，表示要將車
    停好，原本希望他從副手座上車時乘隙離去，但被告從左後車門進入車內，我則
    乘他進入之際拔下鑰匙，倉皇逃跑‧‧‧」、「‧‧‧待進入車內後我就乘隙逃
    離，事後因路人協助將他逮捕後，才發現她將我的手提黑色皮包，棄置路旁，又
    從他身上取出現金二千四百元及摩拖羅拉牌手機。」等情節相符，並有贓物認領
    保管單一份，失竊物品相片二張在卷可稽，足認被告上開自白符實可採。本件事
    證明確，被告上開犯行，均堪認定，應予依法論處。
二、按刑法第三百零二條之妨害自由罪，係妨害他人自由之概括規定，行為人具有一
    定目的，以非法方法剝奪人之行動自由者，除法律別有處罰較重之規定，應適用
    各該規定處斷外，如以使人行無義務之事，或妨害人行使權利為目的，而其強暴
    、脅迫復已達於剝奪人之行動自由之程度，亦僅成立本罪，不應再依同法第三百
    零四條論處，此有最高法院二十九年上字第二三五九號判例意旨可參。經查：被
    告於上開時、地在被害人欲駕車離去時，出手強行打開被害人所駕駛之上開自用
    小客車左前駕駛座車門，並出手強拉被害人下車之事實，業經被告於警訊時、偵
    查中及本院審理時坦承在卷，並經被害人於警訊時及偵查中指述在卷，其下手當
    時強開車門及強拉被害人下車之行為，雖係出於阻止被害人離開現場之目的而為
    ，然該強暴之行為手段，顯已達於剝奪人之行動自由之程度，至為灼然，揆諸前
    揭判例意旨，被告上開所為，應僅成立上開刑法第三百零二條之妨害自由罪，而
    非依同法第三百零四條論處。
三、是核被告所為，係犯刑法第三百零二條第一項之以妨害自由罪、第三百二十條第
    一項之竊盜罪。公訴人認被告上開妨害自由犯行，係犯同法第三百零四條第一項
    之強制罪，容有未洽，如前所述，然因其起訴之基本社會事實同一，本院自得予
    以審判，並應變更起訴之法條。爰審酌被告犯罪之動機、目的、手段、竟恃幾分
    酒意，見有夜歸女子，隨即上前任意調戲被害人後仍有不足，進而出手強拉被害
    人，影響社會治安甚鉅，甚於被害人趁隙逃離現場時，竊取被害人所有置於車內
    之上開財物，惟念及業與被害人達成民事和解，賠償被害人精神上損害，亦為被
    害人於本院審理時指稱屬實，所生危害及犯後坦承犯行，態度尚稱良好等一切情
    狀，各量處如主文所示之刑，並定其應執行之刑及諭知易科罰金之折算標準。又
    被告未曾受有期徒刑以上刑之宣告，此亦有臺灣高等法院被告全國前案紀錄表一
    份附卷可徵，此次因一時失慮，致罹刑典，經此偵查及審判程序後，當能知所警
    惕，而信無再犯之虞，本院認前所宣告之刑，以暫不執行為適當，併諭知緩刑四
    年，以啟自新。
四、按被告所犯為死刑、無期徒刑、最輕本刑三年以上有期徒刑之罪或高等法院管轄
    第一審案件以外之罪，並經被告於準備程序就被訴事實為有罪之陳述，經告知簡
    式審判程序之旨，並聽取被告及檢察官之意見後，經本院合議庭依刑事訴訟法第
    二百七十三條之一規定，裁定由受命法官獨任進行簡式審判程序審理，併予敘明
    。
據上論斷，應依刑事訴訟法第二百九十九條第一項前段、第三百條，刑法第第三百零
二條第一項、第三百二十條第一項、第四十一條第一項前段、第五十一條第五款、第
七十四條第一款，罰金罰鍰提高標準條例第一條前段、第二條，判決如主文。
本案經檢察官張尹敏到庭執行職務。
中      華      民      國    九十二    年     十二     月     十九     日
                                臺灣桃園地方法院刑事第十一庭
                                    法  官   吳麗英
右正本證明與原本無異。
如不服本判決，應於送達後十日內，向本院提出上訴狀。
                                    書記官   陳淑瓊
中        華        民        國   九十二   年   十二   月    二十九    日
附錄本案論罪科刑法條：
刑法第三百零二條：私行拘禁或以其他非法方法，剝奪人之行動自由者，處五年以下
                  有期徒刑、拘役或三百元以下罰金。
刑法第三百二十條：意圖為自己或第三人不法之所有，而竊取他人之動產者，為竊盜
                  罪，處五年以下有期徒刑、拘役或五百元以下罰金。
                  意圖為自己或第三人不法之利益，而竊佔他人之不動產者，依前
                  項之規定處斷。
                  前二項之未遂犯罰之。


司法院資訊處製作；財團法人民間司法改革基金會備份。
